【裁判字號】    96,易,728
【裁判日期】    970805
【裁判案由】    過失致死
【裁判全文】
臺灣臺北地方法院刑事判決               96年度易字第728號
公  訴  人  臺灣臺北地方法院檢察署檢察官
被      告  乙○○
選任辯護人  連兆宗律師
上列被告因過失致死案件，經檢察官提起公訴（95年度偵字第21
858號），本院判決如下：
    主  文
乙○○無罪。
    理  由
一、公訴意旨略以：被告乙○○與黃淑娟係男女朋友關係，於民
    國93年9月18日上午10時40分，黃淑娟因酒醉返回位於臺北
    市○○區○○路361號5樓加蓋住處時，與被告在該住處之屋
    頂陽台發生爭吵，而於爭吵拉扯之際被告不慎誤將黃淑娟由
    頂樓陽台推落至地面，致黃淑娟因高處墜落重傷休克死亡，
    因認被告涉有刑法第276條第1項之過失致死罪嫌云云。
二、按犯罪事實應依證據認定之，無證據不得認定犯罪事實，刑
    事訴訟法第154條第2項定有明文，又認定犯罪事實所憑之證
    據，雖不以直接證據為限，間接證據亦包括在內；然而無論
    直接或間接證據，其為訴訟上之證明，須於通常一般之人均
    不致有所懷疑，而得確信其為真實之程度者，始得據為有罪
    之認定，倘其證明尚未達到此一程度，而有合理之懷疑存在
    時，自應為被告無罪之判決，最高法院76年度台上字第4986
    號判例意旨可資參照。
三、訊之被告固不諱言與死者黃淑娟為男女朋友關係，同住在臺
    北市○○區○○路361號4樓頂樓加蓋處，惟堅詞否認有何過
    失致死犯行，辯稱：死者黃淑娟墬樓時伊正好外出前往位在
    臺北市○○區○○路1段72號之「飛鴻車行」與負責人李昱
    珊協談租車事宜，黃淑娟先前即有自殺意念，黃淑娟之墬樓
    死亡並非伊與黃淑娟爭吵拉扯之際不慎誤將黃淑娟由頂樓陽
    台推落，而係黃淑娟自行跳樓所致等語。
四、公訴意旨認被告有過失致死犯行，無非係以被告之供述、證
    人丁○○、陳建州、李昱珊、甲○○、陳政宏、曾麗娟、葉
    垸容、張淑惠之證述、卷附現場照片、驗斷書、法醫研究所
    鑑定書、屍體相驗證明書、測謊報告書等為其論據。經查：
    (一)按除法律另有規定者外，不問何人，於他人之案件，有為
      證人之義務，而證人除未滿16歲或因精神障礙，不解具結
      意義及效果者外，應命具結，又證人或鑑定人依法應具結
      而未具結者，其證言或鑑定意見，不得作為證據，刑事訴
      訟法第176條之1、第186條第1項、第158條之3定有明文，
      又法院於審判期日之調查證據程序，關於犯罪事實之調查
      與證明，只能以刑事訴訟法准許之法定證據方法（如被告
      之供述、人證、鑑定、文書、勘驗）為之，告訴人係向司
      法警察機關或偵查機關申告犯罪事實而要求訴追之人，其
      於我國刑事訴訟法中，並非法定列舉之獨立證據方法，若
      以告訴人所陳親身經歷之被害經過，作為認定犯罪事實之
      依據時，乃居於證人之地位，亦即其證據方法為證人，必
      須踐行有關證人之證據調查程序，除非其有依法不得令其
      具結之情形，否則事實審法院應命其具結，若依法應具結
      而未具結時，該告訴人有關被害事實之陳述，無證據能力
      ，法院不得採其陳述作為判決之基礎，最高法院94年度台
      上字第3825號判決意旨可資參照（同院96年度台上字第47
      81號、95年度台上字第6130號、6017號、94年度台上字第
      5663號判決亦同此旨）。經查，證人丁○○、陳建州、林
      富山、林黃淑貞、李昱珊、郭鎧綸、杜吉田、甲○○於偵
      訊時迭經檢察官明確以「證人」身分傳訊，然卻未依刑事
      訴訟法第185條之3規定命上開證人具結，另檢察官於94年
      11月11日、11月25日、12月8日偵訊時亦以證人身分傳訊
      被告，然既未依刑事訴訟法第181條告知被告得拒絕證言
      之權利，且亦未命被告具結，是上開證人（含被告）於偵
      查中就本件待證事實有關之事實所為證言自不具證據能力
      ，不能作為認定被告犯罪事實之依據；然若完全排除上開
      證人上揭依法應命具結而未命具結證言之證據能力，非但
      不利於被告之證述無法為法院審理時判斷之用，有利於被
      告之證述或足以於詰問或認定事實時彈劾該證人其他證言
      憑信性之證述，亦將一併遭摒棄不用，此種解釋方式，不
      啻將實施刑事訴訟程序公務員之疏漏違失，強命被告承擔
      不利結果，甚且將誘使、引導實施刑事訴訟程序之公務員
      先訊問證人，視其證言是否有利於被告或有瑕疵可指而異
      其處理，對於證言不利於被告且無瑕疵可指者，為訊問後
      具結，但對於證言利於被告之證人或證言明顯具有瑕疵者
      ，則故意規避具結之規定不命具結，以求使該證言不具證
      據能力而不得作為證據使用，故基於訴訟上照顧義務之法
      理，並參照同法第158條之4對於違背法定程序取得之證據
      ，立法理由明確要求應斟酌證據取得之違法對被告訴訟上
      防禦不利益之程度，應認證人依法應具結而未具結，其證
      言僅限於不得作為被告不利認定之依據，但作為被告有利
      認定之依據、或於詰問、認定事實時彈劾該證人其他證言
      憑信性時，則不在此限，先此敘明。
    (二)死者黃淑娟於93年9月18日上午10時40分許自臺北市○○
      區○○路361號5樓加蓋住處墬落同址1樓明水路之地面，
      因高處墬落重傷休克，於同日上午10時56分許經據報到場
      之臺北市政府消防局救護車送抵馬偕紀念醫院，然於到院
      前已經死亡等情，為被告供述屬實，核與證人即目擊現場
      情形之丁○○、戊○○警詢時證述內容相符，並有卷附現
      場照片63幀（相卷第16頁至第30頁、第93頁至第99頁、第
      201頁至第202頁、本院卷第30頁至第31頁、第38頁、第62
      頁至第63頁）、臺灣臺北地方法院檢察署相驗屍體證明書
      （相卷第35頁、第160頁）、相驗解剖照片40幀（相卷第
      100頁至第109頁、第133頁至第137頁）、馬偕紀念醫院急
      診病歷（相卷第164頁至第167頁）、臺北市政府消防局救
      護紀錄表（相卷第168頁）、臺灣臺北地方法院檢察署驗
      斷書（相卷第161頁以下）、法務部法醫研究所（93 ）法
      醫所醫鑑定字第1465號鑑定書（相卷第150頁以下）等可
      資佐證，此部分事實可堪認定。
    (三)公訴意旨雖謂死者黃淑娟係因與被告爭吵拉扯之際，被告
      不慎誤將黃淑娟由頂樓陽台推落而高處墬落重傷休克死亡
      云云，然查：訊之證人即目擊黃淑娟墬落地面情形之丁○○、戊○○均未證述黃淑娟係與被告爭吵拉扯之際遭被告
      由頂樓陽台推落等情，證人丁○○證稱：伊居住於明水路
      375號，黃淑娟當時是摔在路的正中央，腳是朝大直橋，
      而且臉是朝房子的方向，全身穿白色的，我發現她沒有呼
      吸了，我就設路障，一會兒救護車就來了等語（見相卷第
      187頁），證人戊○○證稱：伊住在明水路367號1樓，93
      年9月18日上午黃淑娟墬樓後係伊打電話報警，伊當時在
      家門前整理車子，原本僅聽到碰一聲，以為是樓上丟東西
      下來，2分鐘後，一名自大直橋方向騎乘機車過來的中年
      婦女告訴伊有人跳樓，始發現死者黃淑娟墬樓，並未目擊
      死者跳樓，該中年婦女亦未告知伊有人將黃淑娟推下來等
      語（見相卷第5頁、本院97年7月22日審判筆錄）。且查，
      被告另辯稱：93年9月18日上午9時40分許接獲飛鴻車行員
      工「小郭」來電，要伊去車行處理先前所駕計程車後續處
      理事宜，伊當日上午10時許出門，搭乘公車後轉搭計程車
      ，於10時40分許到達車行，11時20分許離開車行，12時10
      分許回到住處有看到黃色封鎖線，但不知發生何事即逕自
      上樓等語；訊之證人即址設臺北市○○區○○路1段72號
      之「飛鴻交通有限公司」（下稱飛鴻車行）負責人陳建州
      之母李昱珊業證稱：乙○○於93年9月18日上午10、11時
      許未經事前聯絡逕自到達飛鴻車行，欲商談再度向該車行
      租車營業事宜，乙○○停留約10分鐘至20分鐘後即離去，
      伊有目送被告離去，被告並無駕車，被告稱係坐公車來的
      等語（見相卷第65頁、第237頁）；另證人即飛鴻車行員
      工郭鎧綸亦證稱：伊曾打電話給被告，叫被告去車行處理
      先前租用計程車費用問題，93年9月18日被告有來車行等
      語（見相卷第244頁），核均與被告前開辯解內容相符，
      況訊之被告及證人李昱珊均供、證稱被告有長期積欠飛鴻
      車行車輛租金未歸還之情形，是證人李昱珊實無為被告掩
      飾而為虛偽陳述之可能，是被告是否於死者黃淑娟墬樓時
      在現場附近，允非無疑；至證人丁○○於偵訊時雖另證稱
      ：我有上樓按鈴，住361號3樓的甲○○，看了後說是乙○○的朋友，我就去按門鈴，我叫乙○○快下來，一個年輕
      的聲音說知道了，我聽出聲音可能是乙○○的聲音，乙○○家只有兩人，一個是乙○○的父親林富山，一個是乙○○，我認得林富山的聲音，但是乙○○就是沒有下來等語
      （見相卷第188頁、第245頁、第254頁），且證人甲○○
      於偵訊時亦證稱：伊係居住於明水路363號4樓頂樓加蓋，
      93年9月18日當天上午10時許有聽到隔壁（按即被告與死
      者共同居住之明水路361號4樓頂樓加蓋）有爭吵對話聲音
      ，有男性的聲音等語（見相卷第252頁），似謂被告於死
      者黃淑娟墬樓前後係在台北市○○區○○路361號4樓頂樓
      加蓋處。然查：證人丁○○、甲○○於偵訊時所為上開證
      言未經檢察官依法命具結，無證據能力，本不得作為不利
      被告認定之依據，已如前述，況被告於死者墬樓時係前往
      飛鴻車行等情，業經證人李昱珊供述明確，且證人丁○○
      僅證稱其按電鈴後應答之人聲音為年輕男性，似為被告之
      聲音，然無法確認即為被告應答，況訊之被告業證稱：伊
      與死者黃淑娟居住之4樓頂樓加蓋部分並無對講機，並非
      伊與證人丁○○對話，應係其父親所為等語（見相卷第
      246 頁），且訊之證人即被告之父林富山亦證稱：93年9
      月18 日上午約11時許，樓下有不知名男性按我家的門鈴
      ，說我家的女人跳樓，不確定按電鈴的人是否為證人丁○○等語（見相卷第237頁、第254頁），另證人即被告之母
      林黃淑貞證稱：伊丈夫林富山行動不方便，都在家裡等語
      （見相卷第237頁）；再者，證人甲○○雖亦為上開不利
      於被告證述，然證人甲○○前於警方查訪時業證稱：伊於
      10時50分許至11時10分許之間或之前並未聽到男女爭吵之
      聲或不正常之聲響等語（見相卷第8頁），核與證人甲○○於偵訊時所為上開證述內容明顯不符，況證人甲○○於
      偵訊時先供稱無法確定所聽到隔壁的講話聲係一個人或多
      數人的講話聲，其後又改稱係對話聲，有男性聲音等語，
      同日所述亦先後矛盾，且證人甲○○於上開偵訊時亦明確
      證稱無法確定所聽到之男性聲音即為被告之聲音，是證人
      丁○○、甲○○上開不利於被告之證述，均不得為被告不
      利認定之依據，亦此敘明。另證人即飛鴻車行負責人陳建
      州雖於偵訊時證稱被告於93年9月18日不詳時間到飛鴻車
      行之事云云（見相卷第225頁），然證人陳建州於偵訊時
      所為證言未經檢察官依法命具結，無證據能力，本不得作
      為不利被告認定之依據，已如前述，況證人陳建州嗣後亦
      坦認：伊先前供述可能是記錯了等語（見相卷第239頁）
      ，是證人陳建州上開證言，核與本件待證事實毫無關涉，
      檢察官不察，遽引為認定被告犯罪事實之積極證據，允非
      可採，亦此敘明。
    (四)被告於警詢時雖自承警方進入明水路361號4樓頂樓加蓋時
      ，伊係躲在水塔旁之情，然辯稱：因伊為人作保有欠地下
      錢莊錢，所以警察來找伊時，伊以為是地下錢莊來討債，
      才會躲在頂樓後面加蓋水塔處等語，經查：訊之證人甲○○證稱：案發大約半年前有疑似討債公司之人以紅色油漆
      潑灑並指明寫於該址林振賢，因361號與363號相緊鄰故全
      棟樓（包括樓梯間）寫全家死光光之字眼，並將門鎖灌黏
      膠始不得其門而入，才知道為乙○○等語（見相卷第8頁
      ），另證人即居住於明水路363號2樓之黃林錦亦證稱：明
      水路361號樓梯間以前有發生過被債務公司前來寫「不還
      錢，就給妳死」等字眼（見相卷第62頁），又證人丁○○
      亦證稱：被告曾向伊借過錢，到現在都沒還等語（見相卷
      第224頁），且觀諸證人李昱珊亦證稱被告有長期積欠飛
      鴻車行車輛租金未歸還之情，已如前述，此外，並有卷附
      匯豐汽車股份有限公司委託元誠公司法律顧問黃榮謨律師
      於93年8月11日向被告催討積欠帳款之函文附卷可稽（見
      相卷第47頁），足見被告於93年9月間經濟狀況確實極為
      困窘，並有討債公司以各種方式催討債務之情，是被告辯
      稱係因誤以為地下錢莊來討債始躲在頂樓後面加蓋水塔處
      ，即非全屬無稽，自不能徒以被告客觀上似有躲避警方搜
      查之行為，遽為被告不利之認定。
    (五)又查，法務部法醫研究所經臺灣臺北地方法院檢察署檢察
      官囑託對死者黃淑娟之遺體進行解剖採樣鑑定後，因死者
      血液、尿液及胃內容物中含有酒精、安非他命、安眠藥，
      且落地點又頗遠，研判死前曾服用多量酒精，另有服用安
      眠藥及安非他命，且死亡方式為自殺等情，有卷附該所（
      93）法醫所醫鑑定字第1465號鑑定書（相卷第150頁以下
      ）可稽，核與證人杜吉田證稱：於93年9月18日早上在臺
      北市○○區○○路349號前見到死者因酒醉跌坐於地上，
      伊將死者拉起靠住牆壁，死者向伊道謝等語（見相卷第6
      頁、第253頁），證人許季洋證稱：93年9月18日上午10
      時許見到黃淑娟1人跌跌撞撞地從341號往明水路353號方
      向走過來，杜吉田夫婦兩人正好出門要去買菜，就扶了黃
      淑娟後離去，黃淑娟隨後亦離開等語（見相卷第63頁反面
      ）相符；訊之被告另供稱死者生前與前男友呂明書有金錢
      感情糾紛，且疑似罹患有躁鬱症，平日需服用安眠藥，吵
      架後即有自殺念頭，會用頭撞牆、用手捶牆壁及割腕等語
      ，核與證人即死者前任男友呂明書證稱：伊與死者有金錢
      糾紛，死者欠伊10餘萬元，與死者交往同居後1個多月死
      者即於飲酒後割腕自殺，93年9月16日前幾天死者有來電
      告知其在手腕上割了6刀，死者也說過罹有躁鬱症，有時
      死者情緒不好就會哭、搥牆壁，哭完就睡了等語（見相卷
      第41頁、第187頁）相符，並有卷附證人呂明書於93年9月
      17日晚間11時55分、93年9月18日凌晨0時12分、下午1時
      29分許傳送予死者之手機簡訊（翻拍照片見相卷第75頁至
      第81頁）（記載「終於看清所謂為達目的不擇手段，這句
      話的含意，更讓我了解不能完全相信任何一個人，就連最
      親的人也是，因為往往都是妳最親近的人背叛妳，等一旦
      目的達到在隨便找理由跟妳說，讓妳感到誤會她，要是被
      發現就避而不見，反正又找不到人，等」、「妳在不出面
      處理的話別怪我用別的方法把妳給逼出來，我不斷給妳下
      台的機會，對人好別人當成是本來就因該做的事，因為別
      人都會在妳有錯時給妳機會，別人不管作什麼事永遠都是
      對的，因為我是表子生的賤命，注定被人玩好玩的。」、
      「妳還是這種態度，難道昨天說的辦法妳還無法接受，還
      認為我在刁難妳，還是說連我姐的部分也不用還手機也一
      樣，順便在賠妳幾十萬算給妳精神賠償是不是。」等語）
      可資佐證，又證人即死者黃淑娟之乾姐張淑惠亦證稱：呂
      明書因不願與黃淑娟分手，一直以手機簡訊騷擾黃淑娟，
      故黃淑娟有憂鬱及躁鬱症傾向，有服用鎮靜劑之類的藥物
      ，黃淑娟2、3年前因感情因素有割腕自殺的紀錄，93年8
      月底見到黃淑娟時，雖未發現黃淑娟有輕生念頭，但呂明
      書之騷擾讓她壓力很大等語（見相卷第90頁），且卷附張
      淑惠提出死者於91年2月21日凌晨所撰寫交付之信函（附
      於相卷第126頁）中死者亦提及因感情因素有意輕生等語
      ，另證人即死者黃淑娟之同事葉垸容亦證稱：黃淑娟一喝
      酒就有輕生念頭，但都被朋友擋下，黃淑娟係因前男友呂
      明書一直煩她及父母親的事情有輕生念頭等語（見相卷第
      91頁），證人即死者黃淑娟同事曾麗娟亦證稱：93年9 月
      18日凌晨5時30分許下班後，黃淑娟表示心情不好還想再
      喝酒，就邀伊前往松江路南京東路口「美樂蒂」酒店喝酒
      至7時30分許離開，黃淑娟自行搭乘計程車離開，當時感
      覺黃淑娟心情不好、壓力很大等語（見相卷第92頁），另
      經法務部法醫研究所鑑定，死者黃淑娟兩手腕各有1之4條
      陳舊的平行切割痕，有上開鑑定書可稽（見相卷第152頁
      反面），足見黃淑娟生前確因感情及金錢糾紛，心情低落
      ，有自殺念頭及割腕自殺經驗，於心情低落借酒澆愁後往
      往有自殺想法，93年9月18日上午亦有因心情低落邀友飲
      酒致醉等情。雖證人張淑惠嗣後改稱：死者感情糾紛不嚴
      重，頂多是吵吵鬧鬧，其生前精神狀況穩定、個性樂觀、
      沒有服用鎮靜劑、沒有憂鬱、躁鬱傾向，黃淑娟與男友吵
      架後會跟伊哭訴，會用手捶牆壁、桌子，但沒有自殺經歷
      ，割腕僅是淺淺一層，不是自殺云云（見相卷第185頁）
      ，證人葉垸容嗣後亦改稱：黃淑娟無輕生念頭，心情不好
      喝酒後只會哭訴云云（見相卷第186頁），然證人張淑惠
      、葉垸容於偵訊時所為證言未經檢察官依法命具結，無證
      據能力，本不得作為不利被告認定之依據，已如前述，況
      證人張淑惠、葉垸容所述核與前揭證述大相逕庭，證人張
      淑惠、葉垸容既不諱言警詢筆錄記載亦係依其陳述記載，
      卻無法說明何以前後所述差距極大，顯見渠等嗣後更異前
      詞不能遽信，自無從為被告不利認定之依據，另張淑惠及
      自稱死者友人鍾情與死者黃淑娟之母丙○○會銜撰寫之陳
      述狀（附於相卷第127頁至第129頁）述及死者黃淑娟個性
      開朗、與同事相處和睦、與父母感情良好，死者有懼高症
      ，曾表示如果要自殺也不會去跳樓，且死者93年9月18日
      下班時仍向同事交待當日晚上工作計畫，另未留下遺書，
      顯見死者並非自殺云云，然此等陳述顯與證人張淑惠前開
      證言及其他證據相異，且核僅係依據其片面所知及私人情
      誼陳述其個人意見，自不得徒以此遽為被告不利之認定。
      另證人呂明書雖證稱：以死者的個性不會跳樓云云（見相
      卷第44頁），然此亦不過係證人個人意見之詞，亦與證人
      先前證述內容及其他證據相悖，無從採取；又證人陳政宏
      於警詢時僅證稱：黃淑娟於93年9月18日上午8時40分許前
      往伊上班地點找伊，2人相偕前往林森北路錢櫃KTV飲酒唱
      歌，同日10時許伊先行離開，黃淑娟無異狀及輕生念頭等
      語（見相卷第89頁），所述核與證人曾麗娟相異，且證人
      僅與死者相處1小時餘，且黃淑娟亦未必會對所有證人均
      顯露其心情意念，自不能以此置上開證據不論，遽為被告
      不利之認定，又證人陳政宏於偵訊時所為證言（見相卷第
      184頁）雖與證人陳政宏於警詢之證言內容大致相同，然
      未經檢察官依法命具結，無證據能力，亦不得作為不利被
      告認定之依據，均附此敘明。
    (六)另本院命臺北市政府警察局中山分局員警2度至現場測量
      拍照，經測量臺北市○○區○○路361號4樓頂樓加蓋面臨
      明水路側砌有寬60公分、高約97公分、長約6公尺之小型
      花台，花台外側另有高約1公尺之牆垣，有卷附該局96年5
      月11日北市警中分刑字第09632007600號函、96年6月28日
      北市警中分刑字第09632557000號函及所附現場照片8幀可
      稽，嗣本院再命該局會同證人甲○○、丁○○丈量死者黃
      淑娟墬樓地點與牆面之距離，經丈量為3公尺70公分，亦
      有該局96年9月13日北市警中分刑字第09633524100號函及
      所附採證照片在卷可稽，經本院檢附上開函文、現場採證
      照片委請法務部法醫研究所將上開數據以公式計算後研判
      死者黃淑娟係跳樓自殺或遭外力推落，該所覆稱「依卷附
      記載死者黃淑娟墬落高度為13公尺（即12公尺加0.97公尺
      ，粗估為13公尺），橫行距離為3.7公尺，經公式計算，
      於0度、10度、20度、40度、45度、50度、60度得到的初
      速度分別為每秒2.27、2.25、2.30、2.43、2.67、2.80及
      3.06，一般而言，自殺者該初速度傾向於介於每秒2.7及
      9.15公尺之間，一般人外力推落時該初速度不會超過每秒
      1.90公尺」，因此認為「黃淑娟跳樓自殺的機率較高」，
      有該所97年6月24日法醫理字第0970002091號函在卷可稽
      ，核亦與前揭各項證據相符，綜上所述，實無從認黃淑娟
      之墬樓死亡係被告與黃淑娟爭吵拉扯之際不慎誤將黃淑娟
      由頂樓陽台推落所致，至告訴人及死者父母以跳樓自殺應
      係前額著地而非後腦著地，認死者並非自殺云云，既未提
      出科學證據以實其說，亦未斟酌跳樓自殺者之躍下姿勢及
      墬落途中姿勢改變之可能性，自非可採，亦此敘明。
    (七)再者，被告雖經檢察官委請法務部調查局進行測謊，該局
      以控制問題法、混合問題法進行測謊後，被告就「當天渠
      沒有將黃淑娟推下樓」之問題經測試呈情緒波動反應，研
      判有說謊，有該局95年4月6日調科參字第09500151420號
      測謊報告書可稽。然按測謊鑑定，形式上須符合測謊基本
      要件，且必實質上符合待證事實需求，始生測謊實體價值
      之判斷而定得否賦予證明力，如未加區分測謊證據之屬性
      ，即逕認其具有證據能力，與證據法則自屬有違，故測謊
      程序形式要件之檢驗，如：須受測人同意配合、依賴施測
      人員之技術與經驗、測謊儀器須良好且運作正常、受測人
      身心及意識狀態須正常等項，茍測謊程序形式上之要件有
      所欠缺，即足以動搖測謊整體結構而影響測謊結果之實質
      ，最高法院93年度台上字第4405號判決意旨可資參照，經
      查：上開測謊報告書及其後所附測謊鑑定過程參考資料，
      固已說明被告於受測時同意進行測謊、並檢附施測過程中
      被告對題組發問時反應之圖型紀錄；然查：測謊者僅以
      測謊對象身心狀況調查表記載被告自行陳述之身體狀況，
      未經施測人員或其他專業人員進行其他評估檢查，實難謂
      業已充分且客觀探知被告當時身心狀態如何，有無不適於
      進行測謊之情形；本件施測人員吳家隆僅檢附法務部調
      查局結業證書，證明於88年1月8日至88年4月7日在法務部
      調查局修畢3個月之測謊技術課程，然其技術、經驗如何
      ，均付之闕如；測謊儀器之品質、運作情形及施測環境
      有無干擾等鑑定經過事項，亦付闕如，核與刑事訴訟法第
      206條第1項、第208條第2項之規定，顯有未合，是依上開
      說明，自難以此測謊鑑定結果執為被告不利認定之依據，
      末此敘明。
五、綜上所述，本件死者黃淑娟雖有於93年9月18日上午10時40
    分許在與被告共同居住之臺北市○○區○○路361號4樓頂樓
    加蓋處墬落明水路重傷休克死亡之情，然依本院前開證據採
    擇認定之結果，無從認為黃淑娟之墬樓死亡係被告與黃淑娟
    爭吵拉扯之際不慎誤將黃淑娟由頂樓陽台推落所致，公訴意
    旨認被告有上開犯行，核顯係單純推測臆斷，此外，復查無
    其他積極證據足認被告有本件公訴意旨所指犯行，不能證明
    被告犯罪，依前開說明，自應為被告無罪之諭知。
據上論斷，應依刑事訴訟法第301條第1項，判決如主文。
本案經檢察官高怡修到庭執行職務
中    華    民    國    97    年    8     月    5     日
                  刑事第六庭  審判長法  官  周占春
                                    法  官  林孟皇
                                    法  官  張永宏
以上正本證明與原本無異。
如不服本判決，應於判決送達後10日內，向本院提出上訴狀。
                                    書記官  陳怡君
中    華    民    國    97    年    8     月    5     日


司法院資訊處製作；財團法人民間司法改革基金會備份。
